【裁判字號】    95,交聲,504
【裁判日期】    950912
【裁判案由】    聲明異議
【裁判全文】
臺灣高雄地方法院交通事件裁定         95年度交聲字第504號
原處分機關  高雄市政府
異  議  人
即受處分人  甲○○
上列受處分人因違反道路交通管理處罰條例案件，對於高雄市政
府中華民國95年7 月28日所為之處分（原處分案號：高市府交裁
字第裁32-B00000000號）聲明異議，本院裁定如下：
    主  文
原處分關於罰鍰新臺幣伍萬柒仟元之部分撤銷。
前項撤銷之部分，甲○○不罰。
    理  由
一、本件聲明異議意旨如附件聲請書所載。
二、按汽車駕駛人飲用酒類或其他類似物後，其吐氣所含酒精濃
    度超過每公升0.25毫克，不得駕車；駕駛汽車經測試檢定酒
    精濃度超過標準，處汽車駕駛人罰鍰1 萬5 千元以上6 萬元
    以下，並當場移置保管該汽車及吊扣駕駛執照1 年；因而肇
    事致人受傷者，並吊扣駕駛執照2 年；致人重傷或死亡者，
    吊銷其駕駛執照，並不得再考領。道路交通安全規則第114
    條第2 款、道路交通管理處罰條例第35條第1 項第1 款分別
    定有明文。次按，一行為同時觸犯刑事法律及違反行政法上
    義務規定者，依刑事法律處罰之。但其行為應處以其他種類
    行政罰或得沒入之物而未經法院宣告沒收者，亦得裁處之。
    前項行為如經不起訴處分或為無罪、免訴、不受理、不付審
    理之裁判確定者，得依違反行政法上義務規定裁處之；又本
    法所稱其他種類行政罰，指下列裁罰性之不利處分：限制或
    禁止行為之處分：限制或停止營業、吊扣證照、命令停工或
    停止使用、禁止行駛、禁止出入港口、機場或特定場所、禁
    止製造、販賣、輸出入、禁止申請或其他限制或禁止為一定
    行為之處分，94年2 月5 日公布、95年2 月5 日施行之行政
    罰法第26條、第2 條第1 款亦定有明文。參以，行政罰法第
    26條之立法理由：(一)一行為同時觸犯刑事法律及違反行政法
    上義務規定時，由於刑罰與行政罰同屬對不法行為之制裁，
    而刑罰之懲罰作用較強，故依刑事法律處罰，即足資警惕時
    ，實無一事二罰再處行政罰之必要。且刑事法律處罰，由法
    院依法定程序為之，較符合正當法律程序，應予優先適用。
    但「罰鍰」以外之沒入或「其他種類行政罰」，因兼具維護
    公共秩序之作用，為達行政目的，行政機關仍得「併予裁處
    」，故為第1 項但書規定。(二)前述行為如經檢察官為不起訴
    處分或法院為無罪、免訴、不受理或不付審理（少年事件）
    之裁判確定，行政罰之裁處即無一事二罰之疑慮，故第2 項
    規定此時仍得依違反行政法上義務之規定裁處。可知，我國
    在行政罰法施行後，對於刑罰與行政罰能否予以併罰，就罰
    鍰部分係採吸收主義，即刑罰吸收行政罰，除另可處以其他
    裁罰性不利處分，否則一經刑事處罰確定，即不得再處以罰
    鍰；申言之，倘汽車駕駛人一個酒後駕駛汽車行為，經測試
    檢定酒精濃度超過規定標準，而同時涉有刑法第185 條之3
    公共危險罪嫌時，道路交通管理處罰機關除有行政罰法第26
    條第1 項但書得處以其他種類行政罰者之情形，得裁處其他
    種類行政罰外，關於罰鍰部分，即應依上開行政罰法第26條
    及道路交通管理處罰條例第10條之規定，移送地方法院檢察
    署處理，除於移送後再有上開行政罰法第26條第2 項所定不
    起訴等事由，得依違反行政法上義務規定裁處之情形外，不
    得逕依道路交通管理處罰條例第35條第1 項第1 款規定，裁
    處行為人罰鍰之行政罰。再按，行政罰法第45條第1 項規定
    ：「本法施行前違反行政法上義務之行為應受處罰而未經裁
    處，於本法施行後裁處者，除第15條、第16條、第18條第2
    項、第20條及第22條規定外，均適用之。」，是本件違規事
    實既於行政罰法生效後始由原處分機關裁處，自有行政罰法
    第26條之適用，合先敘明。
三、經查，異議人於94年8 月12日凌晨0 時許，在高雄市楠梓區
    好樂迪KTV 內飲用啤酒後，已達不能安全駕駛動力交通工具
    之程度，竟仍駕駛張哲榮所有車牌號碼5029─ME號自用小客
    車；嗣於94年8 月12日凌晨3 時17分許，駕駛上開車輛，行
    經高雄市○○○路高架橋上而肇事，經警對其施以呼氣酒精
    濃度測試，結果為每公升0.59毫克等情並不爭執，復有舉發
    違反道路交通管理事件通知單影本1 紙附卷可稽，此部分所
    犯刑法第185 條之3 之公共危險罪，業經本院於95年6 月8
    日，以95年度交易字第87號判處有期徒刑3 月，並與另犯過
    失致人於死罪部分，合併定其應執行之刑為有期徒刑9 月，
    緩刑3 年，於同年月30日確定在案，有臺灣高等法院前案紀
    錄表1 份在卷為憑。而所謂緩刑，係指雖宣告一定之刑，然
    於一定期間內緩其刑之執行，如緩刑期間已滿而緩刑未被撤
    銷，其刑之宣告失其效力而言，其本質上仍為有罪之科刑判
    決，依其屬性或可稱為刑罰之附條件免除；觀諸上開行政罰
    法第26條第2 項所列舉之不起訴處分、無罪、免訴、不受理
    、或不付審理之情形，二者性質上仍有差異，緩刑既非屬上
    開範圍之列，自應有一事不二罰原則之適用。本件異議人酒
    後駕車之行為既同時觸犯刑法及違反行政法上義務，且其觸
    犯刑法之部分，業經本院判決有罪確定，揆諸前揭說明，裁
    處罰鍰部分自無再適用行政罰之必要，原處分機關逕以異議
    人酒後駕車，酒精濃度超過規定標準0.55mg/l以上之違規行
    為，對其裁處罰鍰5 萬7 千元，即有未合。
四、綜上所述，原處分機關所為上開罰鍰之行政裁罰部分，尚非
    適法，本件聲明異議，為有理由，原處分關於罰鍰部分應予
    撤銷，並為不罰之諭知；至原處分機關同時對異議人裁處吊
    銷駕駛執照、永久禁考之部分，乃裁罰性之不利處分，為達
    嚇阻酒後駕車之不法行為，維護道路交通其他用路權人之生
    命、身體之安全法益，依行政罰法第26條第1 項但書之規定
    ，自得裁處之；此部份既未據異議人提出異議，本院尚無從
    併予審酌，附此敘明。
據上論斷，應依道路交通案件處理辦法第20條，裁定如主文。
中    華    民    國    95    年    9     月    12    日
                      交通法庭  法  官  戰諭威
以上正本證明與原本無異。
如不服本裁定應於送達後5日內向本院提出抗告狀。
中    華    民    國    95    年    9     月    12    日
                                書記官  董明惠


司法院資訊處製作；財團法人民間司法改革基金會備份。
